【裁判字號】    97,消債抗,105
【裁判日期】    971009
【裁判案由】    更生事件
【裁判全文】
臺灣板橋地方法院民事裁定           97年度消債抗字第105號
抗  告  人  甲○○
代  理  人  胡鳳嬌律師
上列抗告人因消費者債務清理條例事件，聲請更生，對中華民國
97年8月26日本院97年度消債更字第1125 號裁定提起抗告，本院
裁定如下：
    主  文
抗告駁回。
抗告程序費用新臺幣壹仟元由抗告人負擔。
    理  由
一、本件抗告意旨略以：抗告人於民國97年6 月5 日委由胡鳳嬌
    律師向最大債權銀行板信銀行提出協商申請時，即已附上(1)
    前置協商申請書（律師函代之）；(2)身分證正、反面影本；
    (3)債權人清冊、債務人最近1 個月聯徵中心資料；(4)財產及
    收入狀況說明書乙份；(5)國稅局核發財產清單及94、95年度
    所得清單（當時申請時96年度尚未登錄）；(6)收入切結書影
    本乙份；(7)委任狀等資料。然板信銀行要求聲請人依銀行公
    會版本補正資料，惟聲請人已提出前揭資料，並非未提出，
    卻遭板信商銀以申請文件不符規定為由予以退件。依消費者
    債務清理條例第151 條第1 、3 項規定，聲請人提出債權人
    清冊、以書面向最大債權金融機構請求協商債務清理方案，
    並表明共同協商之意旨向金融機構提出請求，受請求之金融
    機構，應即通知其他債權人與債務人為債務清償之協商，並
    未準用同法第43條規定之「應備財產即收入狀況說明書、債
    務人清冊、二年所得財產清單等資料」，故聲請人既已提出
    前置協商申請書、債權人清冊、債務人最近1 個月聯徵中心
    資料、財產及收入狀況說明書乙份、國稅局核發財產清單及
    94 、95 年度所得清單、收入切結書影本等資料，應已符合
    法律規定，受請求金融機關即應通知其他債權人與債務人進
    行協商，盡速處理債務，惟板信銀行仍以需依照公會格式提
    出申請，否則視為未申請，此作法是否符合消費者債務清理
    條例第151 條第1 、3 項規定？自有待商榷。板信銀行未於
    聲請人提出申請之30日內開始進行協商，聲請人依法聲請更
    生，並無不合，爰提起抗告，請求廢棄原裁定，並裁定准予
    更生等語。
二、按債務人對於金融機構因消費借貸、自用住宅借款、信用卡
    或現金卡契約而負債務，在聲請更生或清算前，應提出債權
    人清冊，以書面向最大債權金融機構請求協商債務清償方案
    並表明共同協商之意旨，本條例第151條第1項定有明文。據
    抗告人所言「板信銀行於收到聲請人請求協商之文件後，通
    知聲請人依銀行公會版本補正資料」等語，則板信銀行既已
    通知補件，應認業已開始協商程序，並非不開始協商，即與
    消費者債務清理條例第153 條所稱「自債務人提出協商請求
    之翌日起逾30日不開始協商」之要件不符，且依抗告人所提
    出之板信銀行前置協商退件通知函已載明抗告人仍得備齊必
    要文件後再重新提出申請，是抗告人得再請求協商而未提出
    ，自不得逕向法院聲請更生，依首揭條文規定，自應駁回其
    更生之聲請。原裁定駁回債務人更生之聲請，於法並無違誤
    。抗告意旨指摘原裁定為不當，求予廢棄云云，為無理由，
    應予駁回。
三、據上論結，本件抗告為無理由，依消費者債務清理條例第15
    條，民事訴訟法第495 條之1 第1 項、第449 條第1 項、第
    95條、第78條，裁定如主文。
中    華    民    國    97    年    10    月    9     日
              民事第三庭    審判長法  官  朱耀平
                                  法  官  邱靜琪
                                  法  官  陳映如
不得再抗告
中    華    民    國    97    年    10    月    13    日
                                  書記官  李錦輝


司法院資訊處製作；財團法人民間司法改革基金會備份。
